【裁判字號】    99,裁,838
【裁判日期】    990422
【裁判案由】    營業稅
【裁判全文】
最  高  行  政  法  院  裁  定
                                       99年度裁字第838號
上  訴  人  甲○○
被 上訴 人  財政部臺灣省中區國稅局
代  表  人  乙○○
上列當事人間營業稅事件，上訴人對於中華民國97年6月12日臺
中高等行政法院96年度訴字第741號判決，提起上訴，本院裁定
如下：
    主  文
上訴駁回。
上訴審訴訟費用由上訴人負擔。
    理  由
一、按對於高等行政法院判決之上訴，非以其違背法令為理由，
    不得為之，行政訴訟法第242條定有明文。依同法第243條第
    1項規定，判決不適用法規或適用不當者，為違背法令；而
    判決有同條第2項所列各款情形之一者，為當然違背法令。
    是當事人對於高等行政法院判決上訴，如依行政訴訟法第24
    3條第1項規定，以高等行政法院判決有不適用法規或適用不
    當為理由時，其上訴狀或理由書應有具體之指摘，並揭示該
    法規之條項或其內容；若係成文法以外之法則，應揭示該法
    則之旨趣，倘為司法院解釋或本院之判例，則應揭示該判解
    之字號或其內容。如以行政訴訟法第243條第2項所列各款情
    形為理由時，其上訴狀或理由書，應揭示合於該條項各款之
    事實。上訴狀或理由書如未依此項方法表明者，即難認為已
    對高等行政法院判決之如何違背法令有具體之指摘，其上訴
    自難認為合法。
二、緣上訴人之被繼承人黃再添（民國89年10月13日歿）與陳聰
    明、姚添水等人於民國（下同）85年間合夥建屋出售，未辦
    理營業登記，經彰化縣稅捐稽徵處補徵營業稅新臺幣（下同
    ）384,126元，並經該處87年5月22日彰稅法字第20744號處
    分書裁處罰鍰1,154,100元。黃再添不服申請復查，經該處
    於89年2月21日以87彰稅法字第35015號復查決定（以下簡稱
    系爭復查決定），將原處分撤銷，改以本件係屬合夥組織之
    營業行為重為查核結果，另行以查得渠等出售房屋價格，予
    以補徵營業稅1,669,890元，並於89年7月19日以89彰稅法字
    第117368號處分書，裁處罰鍰5,009,600元。黃再添、陳聰
    明及姚添水未於期限內申請復查，黃再添於89年10月13日死
    亡，其繼承人即上訴人不服核定結果，屢經多次申請復查、
    訴願、行政訴訟猶有未服。復於96年7月9日提出聲請書，主
    張「已發現新事證，可證實彰化縣稅捐稽徵處89年87彰稅法
    字第35015號復查決定黃再添等3人係合夥建屋事實之內容係
    偽造，已有違誤，應予廢棄。」被上訴人所屬彰化縣分局於
    96年7月16日以中區國稅彰縣三字第0960022083號函復：「
    經查該行政救濟案業經最高行政法院96年4月12日96年度裁
    字第708號裁定再審之聲請駁回確定。」云云，上訴人復於
    97年7月21日、8月6日及8月14日提出聲請，仍與96年7月9日
    聲請相同之主張，經被上訴人所屬彰化縣分局分別以96年7
    月30日中區國稅彰縣3字第0960023686號、96年8月13日中區
    國稅彰縣3字第0960025412號、96年8月21日中區國稅彰縣3
    字第0960026213號等函重申96年7月16日中區國稅彰縣3字第
    0960022083號函復內容，上訴人遂以被上訴人未於法定期間
    作成復查決定為由，提起訴願，因財政部未於法定期間內作
    成訴願決定，再提起本件行政訴訟。
三、本件上訴人對於臺中高等行政法院判決上訴，主張：參照原
    審法院判決97年6月5日言詞辯論筆錄，可證實關於彰化縣稅
    捐稽徵處89年87彰稅法字第35015號決定認定黃再添等3人係
    合夥建屋之處分，確實已造成對黃再添之個人名下財產遭受
    拍賣之不利影響；及上訴人主張上述復查決定為偽造不實之
    決定，應予廢棄，係依司法院院字第1429號解釋、最高法院
    51年台上字第2307號及法務部法律字第0910038586號函提起
    本件訴訟；原審判決未就上訴人主張之事實及理由審酌，遽
    為上訴人不利之判決。是以原判決違反論理及經驗法則，並
    違背行政訴訟法第189條規定及最高法院51年台上字第101號
    、32年上字第5644號判例意旨，應予廢棄等語，雖以該判決
    違背法令為由，惟查原判決以：（一）本件上訴人主張「彰
    化縣稅捐稽徵處89年87彰稅法字第35015號復查決定黃再添
    等3人係合夥建屋事係偽造，確實已有違誤，應予廢棄。」
    ，經查該復查決定，係將彰化縣稅捐稽徵處87年5月22日彰
    稅法字第20744號處分書予以撤銷，雖其依查得事證敘明「
    足見3人係合夥建屋出售」，但並無逕為不利上訴人之處分
    ，而係另以89年7月19日89彰稅法字第117368號處分書補徵
    營業稅1,669,890元並裁處罰鍰5,009,600元，黃再添、陳聰
    明及姚添水未於期限內申請復查。上訴人訴請廢棄該彰化縣
    稅捐稽徵處89年87彰稅法字第35015號復查決定，顯係誤解
    ，並欠缺權利保護要件。（二）上訴人之被繼承人黃再添與
    陳聰明及姚添水等人於85年間合夥建屋出售，未辦理營業登
    記，補徵營業稅及罰鍰一案，業經行政救濟確定，如上訴人
    以發生新事實或發現新證據為由，申請被上訴人所屬彰化縣
    分局重新進行程序，而為有利益之處分者，依行政程序法第
    128條規定，應自法定救濟期間經過後或知悉時起3個月內為
    之。上訴人係以原審法院95年度訴更一字第3號遺產稅事件
    95年6月6日準備程序筆錄內容節錄，主張「被上訴人所屬彰
    化縣分局逕依據彰化縣稅捐稽徵處89年87彰稅法字第35015
    號復查決定黃再添等3人係合夥建屋之處分及民法第681條規
    定等，依法逕對黃再添個人名下財產聲請強制執行，以清償
    黃再添等3人係合夥建屋時所積欠應納稅捐，有被上訴人所
    屬彰化縣分局94年5月25日中區國稅彰縣四字第0940016004
    號函等事證可稽，依據證據法則，依法應認定『彰化縣稅捐
    稽徵處89年87彰稅法字第35015號復查決定黃再添等3人係合
    夥建屋事，確實係行政處分無誤且尚未撤銷』、『相對人確
    實係依據彰化縣稅捐稽徵處89年87彰稅法字第35015號復查
    決定黃再添之個人名下財產聲請強制執行事，以清償黃再添
    等3人係合夥建屋時所積欠應納稅捐』等事。上訴人依據司
    法院院字第1429號解釋規定提起本件訴訟，確實依法有據。
    」，然姑不論上訴人所指稱原審95年度訴更一字第3號遺產
    稅事件95年6月6日準備程序筆錄所節錄內容，是否經斟酌後
    足為可受較有利處分之證據，惟自上訴人知悉起算，顯已逾
    上開3個月法定期間，被上訴人所屬彰化縣分局亦無從受理
    ，因而乃以96年7月16日中區國稅彰縣三字第0960022083號
    等函復上訴人：「就該行政救濟案業經最高行政法院於96年
    4月12日以96年度裁字第708號裁定再審之聲請駁回確定。」
    ，而該函復之內容，僅係就該案之處理經過所為之事實陳述
    ，非屬對上訴人之處分，上訴人之權益並未因此項敘述而發
    生具體之法律效果，或造成其權利或利益之損害，是以上開
    函復，尚非被上訴人所屬彰化分局對上訴人所為之行政處分
    ，上訴人亦對之提起行政爭訟，經財政部96年12月28日台財
    訴字第09600474660號為訴願不受理之決定及原審法院97年
    度訴字第4號以不合法駁回上訴人之訴，亦有該裁定附卷可
    參。（三）又彰化縣稅捐稽徵處89年2月21日89年87彰稅法
    字第35015號復查決定認定黃再添等3人係合夥建屋，將彰化
    縣稅捐稽徵處87年5月22日彰稅法字第20744號處分書予以撤
    銷，而係另以89年7月19日89彰稅法字第117368號處分書補
    徵營業稅1,669,890元並裁處罰鍰5,009,600元，黃再添、陳
    聰明及姚添水未於期限內申請復查，該補稅、罰鍰案已因上
    訴人逾期申請復查而告確定，上訴人所另提起撤銷系爭復查
    決定之訴訟，並由原審法院93年度訴字第548號裁定駁回，
    經本院95年度裁字第377號抗告駁回，95年度裁字第1607號
    、95年度裁字第2482號、96年度裁字第708號裁定駁回（聲
    請再審）確定在案，茲上訴人又主張「彰化縣稅捐稽徵處89
    年87彰稅法字第35015號復查決定，應予廢棄」，自無可採
    。（四）至上訴人援引司法院院字第1429號解釋，主張被上
    訴人應依法於2個月內作成復查決定乙節，因本件既非屬申
    請復查案件，被上訴人未作成復查決定，自無違誤，上訴人
    所訴顯有誤解。綜上所述，被上訴人上開函復並無違誤，上
    訴人訴請撤銷彰化縣稅捐稽徵處89年87彰稅法字第35015號
    復查決定，為無理由等由，據以駁回上訴人之訴。並敘明本
    件事證已臻明確，兩造其餘之陳述及舉證，不影響於原判決
    之認定，不另論述。經核原判決已詳述其得心證之證據及理
    由，並一一指駁上訴人主張不可採在案，是上訴人前揭上訴
    理由仍執原詞表示不服，係就原審取捨證據、認定事實之職
    權行使，指摘其為不當，並就原審已論斷者，泛言未論斷，
    或就原審所為論斷，泛言其論斷矛盾，而非具體說明其有何
    不適用法規或適用法規不當之情形，並揭示該法規之條項或
    其內容，及合於行政訴訟法第243條第2項所列各款之事實，
    難認對該判決之如何違背法令已有具體之指摘。依首開規定
    及說明，應認其上訴為不合法。
四、據上論結，本件上訴為不合法。依行政訴訟法第249條第1項
    前段、第104條、民事訴訟法第95條、第78條，裁定如主文
    。
中    華    民    國    99    年    4     月    22    日
                    最高行政法院第七庭
                        審判長法官  藍  獻  林
                              法官  侯  東  昇
                              法官  廖  宏  明
                              法官  張  瓊  文
                              法官  姜  素  娥
以  上  正  本  證  明  與  原  本  無  異
中    華    民    國    99    年    4     月    22    日
                              書記官  彭  秀  玲


司法院資訊處製作；財團法人民間司法改革基金會備份。
